【裁判字號】    99,易緝,87
【裁判日期】    990728
【裁判案由】    贓物
【裁判全文】
臺灣高雄地方法院刑事判決              99年度易緝字第87號
公  訴  人  臺灣高雄地方法院檢察署檢察官
被      告  甲○○
            乙○○
上列被告因贓物案件，經檢察官提起公訴（98年度偵字第 26946
號），本院判決如下：
    主  文
甲○○收受贓物，處有期徒刑伍月，如易科罰金，以新臺幣壹仟
元折算壹日。
乙○○收受贓物，處有期徒刑伍月，如易科罰金，以新臺幣壹仟
元折算壹日。
    事  實
一、乙○○明知引擎號碼4AK117627 號、未懸掛汽車牌照之自小
    客車（原懸掛車牌號碼XR-8561 號汽車牌照，為王金光所有
    ，於民國98年8 月9 日報案失竊）係來路不明之贓車，竟仍
    基於收受贓物之犯意，於98年8 月9 日後之某日，在不詳處
    所，向姓名年籍不詳之成年人取得該自小客車，並將其所有
    車牌號碼N8-6763 號之汽車牌照2 面懸掛在該自小客車上。
    嗣乙○○於98年9 月3 日因施用毒品案件至臺灣高雄勒戒所
    執行觀察、勒戒處分，遂將該懸掛車牌號碼N8-6763 號汽車
    牌照2 面之自小客車交由其兄長甲○○保管，而甲○○見該
    自小客車駕駛座下之電門已經毀損不能使用，需將方向盤下
    方外露之黑色及白色插頭相互接合後，以兩條銅線外露之電
    線相碰觸之方式方能啟動引擎，應可知悉該自小客車係來路
    不明之贓車，竟亦基於收受贓物之犯意，替乙○○保管該自
    小客車，並放置在甲○○位於高雄縣岡山鎮○○路國宅乙區
    之住處地下一樓停車場內。嗣於98年9 月7 日下午某時許，
    甲○○欲協同乙○○之友人何正兆前往臺灣高雄勒戒所與乙
    ○○會面，而由甲○○將該自小客車交由何正兆駕駛，搭載
    甲○○前往臺灣高雄勒戒所會見乙○○，並於同日下午3 時
    30分許駕駛該自小客車搭載甲○○返回甲○○上開住處地下
    一樓停車場時，為警盤查，發現該自小客車為贓車，始查悉
    上情（何正兆涉犯收受贓物罪部分，已由本院另行審結）。
二、案經高雄縣政府警察局岡山分局移送臺灣高雄地方法院檢察
    署檢察官偵查起訴。
    理  由
壹、程序部分（證據能力之審查）：
    按被告以外之人於審判外之陳述，雖不符刑事訴訟法第 159
    條之1 至第159 條之4 之規定，而經當事人於審判程序同意
    作為證據，法院審酌該言詞陳述或書面陳述作成時之情況，
    認為適當者，亦得為證據；當事人、代理人或辯護人於法院
    調查證據時，知有第159 第1 項不得為證據之情形，而未於
    言詞辯論終結前聲明異議者，視為有前項之同意，刑事訴訟
    法第159 條之5 定有明文。本件所援引之以下各項證據（詳
    後述），固有部分屬傳聞證據，然公訴人及被告甲○○、乙
    ○○於本院調查證據時，均知有前開第159 第1 項不得為證
    據之情形，且於言詞辯論終結前，均未聲明異議，本院審酌
    該等證據作成時之狀況，並無違法取證之情事，且無不宜作
    為證據之情形，依前開說明，爰認均有證據能力，合先敘明
    。
貳、實體部分：
一、訊據被告乙○○對於犯罪事實所載之收受贓物犯行均坦承不
    諱，而被告甲○○則矢口否認有何收受贓物犯行，並辯稱：
    是伊朋友何正兆開車載伊去看乙○○，伊不知道該車係贓車
    云云。經查：
  (一)上開犯罪事實，業據被告乙○○於本院審理時坦承不諱（見
    本院易緝卷第74頁），而被告甲○○亦於本院審理時供承：
    被告乙○○均同意伊開該自小客車，伊也知道那是贓車，仍
    要何正兆去開等語（見本院易緝卷第80頁），另證人即同案
    被告何正兆亦於警詢、偵查及本院審理時供稱：被告甲○○
    並未將車鑰匙交給伊，伊係將該自小客車方向盤下方外露之
    黑色及白色插頭相互接合後，以兩條銅線外露之電線相碰觸
    之方式啟動引擎，如要熄火，就將黑色及白色插頭拔掉即可
    ，伊有開該自小客車搭載甲○○去看乙○○，當時方向盤下
    面接線的部分並未裝回去，整個線頭都明顯外露，甲○○去
    會客時有看到等語（見偵卷第11、50頁，本院審易卷第28頁
    反面，本院易字卷第37頁正、反面），另證人即被害人王金
    光於警詢時亦指訴其所有車牌號碼XR-8561 號自小客車（引
    擎號碼4AK1 17627號）遭竊之情節綦詳（見偵卷第19至21頁
    ），此外，尚有高雄縣政府警察局岡山分局扣押筆錄、扣押
    物品目錄表各1 份、責付保管條、贓物認領保管單各1 紙、
    高雄縣政府警察局車輛尋獲電腦輸入單、失車- 唯讀案件基
    本資料各1 份、車籍查詢- 基本資料詳細畫面1 紙、查獲贓
    車照片7 張等資料在卷可稽（見偵卷第25、31至38頁），本
    件犯罪事實應堪確認。
  (二)至被告甲○○雖矢口否認有何收受贓物犯行，並執前詞抗辯
    。然查，本院質諸證人即同案被告何正兆於警詢、偵查及本
    院審理時均供稱：該自小客車沒有鑰匙無法啟動，我請修理
    車子的人把方向盤下方的地方拆開，用接線的方式發動汽車
    ，將一黑及一台插頭插上後將兩條電線相碰觸便能啟動引擎
    ，如要熄火只要將一黑及一台插頭拔掉即可熄火，甲○○去
    會客時有看到等語等語（見偵卷第11、50頁，本院審易卷第
    28頁反面，本院易字卷第37頁），並對照卷附查獲贓車照片
    3 張所示（見偵卷第37頁），可知於本案查獲時，該自小客
    車之電門已經毀損不能使用，且可以明顯看見該車方向盤下
    方有許多電線及黑色、白色插頭各1 條已經被拉出顯露在外
    ，而與一般汽車之內部情形明顯不同，依一般常情判斷，任
    何人見此情形均會懷疑該車應係來路不明之贓車，而依同案
    被告何正兆之供述，被告甲○○於案發當日與被告乙○○會
    面前即已看見該車方向盤下方有許多電線及黑色、白色插頭
    各1 條已經被拉出顯露在外，則任何人見此情形均會懷疑該
    車應係來路不明之贓車，而被告甲○○為智識正常之成年人
    ，對此亦應會產生合理之懷疑，依常情應會質疑被告乙○○
    持有該車之合法來源，然被告甲○○不僅未先向被告乙○○
    質疑該車來源之正當性，且在其未持有該自小客車鑰匙之情
    形下，竟未得被告乙○○之同意，即允許同案被告何正兆自
    行雇用修理車子的人拆開方向盤下方，以接合插頭及電線之
    不正當方法發動該車，在在均與常情有違，而可以推認被告
    甲○○自被告乙○○處收受該自小客車，並要求同案被告何
    正兆駕駛該自小客車時，應已知悉該自小客車為贓車甚明。
    另佐以被告甲○○要求同案被告何正兆駕駛該自小客車之目
    的係為至臺灣高雄勒戒所與被告乙○○會面，則被告甲○○
    允許同案被告何正兆以雇用修理車子的人拆開方向盤下方，
    以接合插頭及電線之方式發動該車，不僅需支出修車人員之
    費用，日後亦需支出修理汽車之費用，其所支出費用已遠遠
    超出前往臺灣高雄勒戒所之車資，被告甲○○竟在未得被告
    乙○○之同意下，仍大費周章支出上開費用，亦顯與常理不
    符，益徵被告甲○○上開辯詞要與事實不符，其自被告乙○
    ○處收受該自小客車時確已知悉該車為贓車，且無法依正常
    方式以汽車鑰匙發動，故要求同案被告何正兆以接合插頭及
    電線之不正當方法發動該車。此外，再參以被告甲○○於本
    院審理時供稱：被告乙○○同意伊開該自小客車，伊也知道
    那是贓車，仍要何正兆去開等語（見本院易緝卷第80頁），
    可知被告甲○○明知該自小客車係贓車，仍在被告乙○○之
    同意下，要求同案被告何正兆駕駛該自小客車駕駛該自小客
    車搭載其前往臺灣高雄勒戒所，益顯被告甲○○確有收受贓
    物之故意，應無疑義。
  (三)綜合上述，被告甲○○、乙○○確均係基於收受贓物之故意
    ，而為如犯罪事實所示之收受贓物行為，應可確認。被告甲
    ○○所為上開辯詞，均係事後卸責之詞，不足採信。從而，
    本案事證明確，被告甲○○、乙○○犯行均堪予認定，應依
    法論科。
二、核被告甲○○、乙○○所為，均係犯刑法第349 條第1 項之
    收受贓物罪。爰審酌被告甲○○、乙○○均身值壯年，竟不
    思以正當方式獲取財物，明知系爭自小客車為來路不明之贓
    車，仍任意收受贓物，侵害被害人王金光之財產權，行為均
    屬不當，而考量該來路不明之自小客車係由被告乙○○向不
    詳人士取得，被告甲○○僅係為貪圖便利，自其胞弟即被告
    乙○○處收受該贓車使用，被告乙○○所犯情節顯然較被告
    甲○○為重，本應科處被告乙○○較重之刑，然審酌被告乙
    ○○於犯後於本院審理時能坦承犯行，態度尚佳，自應酌量
    科處較輕之刑，另考量被害人王金光所受之損害等一切情狀
    ，酌情量處各如主文所示之刑，並審酌被告甲○○、乙○○
    之家庭經濟狀況及職業，均諭知易科罰金之折算標準，以資
    儆懲。
三、另同案被告何正兆涉犯收受贓物罪部分，已經本院另行審結
    ，附此敘明。
據上論斷，應依刑事訴訟法第299 條第1 項前段，刑法第349 條
第1 項、第41條第1 項前段，刑法施行法第1 條之1 ，判決如主
文。
本案經檢察官丙○○到庭執行職務。
中    華    民    國    99    年    7     月    28    日
                        刑事第五庭    法  官  陳盈吉
以上正本證明與原本無異。
如不服本判決，應於判決送達後10日內，向本院提出上訴狀。
中    華    民    國    99    年    7     月    28    日
                                      書記官  陳展榮
附錄本判決論罪科刑法條：
中華民國刑法第349條
（普通贓物罪）
收受贓物者，處 3 年以下有期徒刑、拘役或 5 百元以下罰金。
搬運、寄藏、故買贓物或為牙保者，處 5 年以下有期徒刑、拘
役或科或併科 1 千元以下罰金。
因贓物變得之財物，以贓物論。

司法院資訊處製作；財團法人民間司法改革基金會備份。
